【裁判字號】    98,審訴,866
【裁判日期】    981208
【裁判案由】    毒品危害防制條例
【裁判全文】
臺灣士林地方法院刑事判決             98年度審訴字第866號
公  訴  人  臺灣士林地方法院檢察署檢察官
被      告  甲○
上列被告因違反毒品危害防制條例案件，經檢察官提起公訴（98
年度毒偵字第1529號），被告於本院準備程序中就被訴事實為有
罪陳述，經本院合議庭裁定由受命法官獨任行簡式審判程序審理
，並判決如下：
    主  文
甲○施用第一級毒品，累犯，處有期徒刑柒月，扣案之海洛因（
驗餘總淨重零點壹陸陸公克）沒收銷燬，盛裝前開海洛因所用
之空包裝袋壹個沒收。
    事  實
一、甲○前因施用第一級毒品案件，經依裁定送觀察、勒戒及強
    制戒治後，於民國91年12月24日停止戒治付保護管束，並於
    92年6 月7 日因保護管束期滿未經撤銷，視為執行完畢，由
    臺灣士林地方法院檢察署檢察官以92年度戒毒偵字第47號不
    起訴處分確定。復於前開觀察、勒戒及強制戒治執行完畢後
    5 年內，因連續施用第一級毒品案件，經本院以95年度訴字
    第191 號判決判處有期徒刑1 年確定，復因施用第一級毒品
    案件，經本院以95年度訴字第900 號判決判處有期徒刑1 年
    2 月確定；再因施用毒品案件，經本院以95年度訴字第1179
    號判決判處有期徒刑1 年2 月，再經臺灣高等法院及最高法
    院先後以96年度上訴字第1495號、96年度臺上字第3616號判
    決駁回上訴確定，前開3案嗣經減刑為有期徒刑6月、7月、7
    月，後2罪經合併定應執行刑有期徒刑1年1月確定，並與第1
    罪之有期徒刑6月接續執行，甫於97年7月30日縮刑期滿執行
    完畢。詎其仍不知悛悔，復基於施用第一級毒品海洛因之犯
    意，於98年8月17日晚間8時許，在其位於臺北市士林區○○
    ○路○段107巷32號住處，以將海洛因加水置於注射針筒內，
    再施打於手臂之方式，施用第一級毒品海洛因1 次。嗣於98
    年8 月18日上午10時15分許，為警在臺北市士林區○○○路
    ○ 段1 號後方腳踏車道前查獲，並扣得其所有之第一級毒品
    海洛因2 包（驗餘總淨重0.1636公克），始悉上情。
二、案經臺北市政府警察局士林分局報告臺灣士林地方法院檢察
    署檢察官偵查起訴。
    理  由
一、上揭犯罪事實，業據被告甲○於偵查中、本院準備程序及審
    理時迭承不諱（參見臺灣士林地方法院檢察署98年度毒偵字
    第1529號卷第61頁，本院卷第42頁及第45頁），又被告於98
    年8 月18日經警採集其尿液送檢驗結果，呈嗎啡陽性反應，
    有台灣尖端先進生技醫藥股份有限公司98年8 月26日出具之
    濫用藥物檢驗報告（尿液檢體編號024255號）及臺北市政府
    警察局偵辦毒品案件尿液檢體委驗單（尿液檢體編號：0242
    55）影本各1 紙在卷可稽（附於偵查卷第64頁及第66頁）。
    此外，並有被告自承為其所有並供施用之海洛因2 包（毛重
    0.565 公克，淨重0.165 公克，採樣0.0014公克，餘重0.16
    36公克）扣案可憑（第一級毒品海洛因部份經交通部民用航
    空局航空醫務中心鑑驗證實無訛，有該中心98年8 月27日出
    具之航藥鑑字第0984326 號毒品鑑定書1 紙附於偵查卷第91
    頁可考）。綜上事證參互析之，足徵被告自白與事實相符，
    本件事證明確，被告犯行洵堪認定，應依法論科。
二、按毒品危害防制條例於92年7 月9 日修正公布，自93年1 月
    9 日施行，其中第20條、第23條將施用毒品之刑事處遇程序
    區分為「初犯」、「5 年內再犯」、「5 年後再犯」。依其
    立法理由之說明：「初犯」，經觀察、勒戒或強制戒治，應
    為不起訴處分或不付審理之裁定；經觀察、勒戒或強制戒治
    執行完畢釋放後，「5 年內再犯」者，因其再犯率甚高，原
    實施之觀察、勒戒及強制戒治既已無法收其實效，爰依法追
    訴或裁定交付審理。至於經觀察、勒戒或強制戒治執行完畢
    釋放，「5 年後再犯」者，前所實施之觀察、勒戒或強制戒
    治已足以遮斷其施用毒品之毒癮，為期自新及協助其斷除毒
    癮，仍用「初犯」規定，先經觀察、勒戒或強制戒治之程序
    。從而，依修正後之規定，祇於「初犯」及「5 年後再犯」
    2 種情形，有其追訴條件之限制，即須於初犯經觀察、勒戒
    或強制戒治釋放後，5 年內均無施用毒品之行為，始能認其
    前所實施之觀察、勒戒或強制戒治已足遮斷毒癮，而得於5
    年後再犯時，再予適用初犯之規定，重行觀察、勒戒等程序
    。倘5 年內已經再犯，被依法追訴處罰，縱其第3 次（或第
    3 次以上）施用毒品之時間在初犯釋放5 年以後，即與「5
    年後再犯」之情形有別，且因已於「5 年內再犯」，顯見其
    再犯率甚高，原實施觀察、勒戒或強制戒治，已無法收其實
    效，自無再經觀察、勒戒及強制戒治之必要，應由檢察官逕
    行起訴，始符新法修正之本旨（最高法院95年第7 次刑事庭
    會議決議、95年度台非字第59號判決參照）。查被告前因施
    用第一級毒品案件，經依裁定送觀察、勒戒及強制戒治後，
    於91年12月24日停止戒治付保護管束，並於92年6 月7 日因
    保護管束期滿未經撤銷停止戒治而視為執行完畢，由臺灣士
    林地方法院檢察署檢察官以92年度戒毒偵字第47號處分不起
    訴確定；又於前開觀察、勒戒及強制戒治執行完畢釋放出所
    後之5 年內，因連續施用第一級毒品案件，經本院以95 年
    度訴字第191 號判決判處有期徒刑1 年確定，再因施用第一
    級毒品案件，經本院以95年度訴字第900 號判決判處有期徒
    刑1 年2 月確定，復因施用第一級毒品案件，經本院以95
    年度訴字第1179號判決判處有期徒刑1 年2 月，嗣經臺灣高
    等法院及最高法院先後以96年度上訴字第1495號、96年度臺
    上字第3616號判決駁回上訴確定等情，有臺灣高等法院被告
    前案紀錄表、臺灣士林地方法院檢察署92年度戒毒偵字第47
    號不起訴處分書、本院95年度訴字第191 號、第900 號判決
    書、刑案資料查註紀錄表、全國施用毒品案件紀錄表及矯正
    簡表各1 份在卷可稽，是本案被告所為施用毒品之犯行，距
    離前開強制戒治執行完畢釋放雖已逾5 年，惟被告在上開強
    制戒治執行完畢釋放後5 年內，既已再犯施用毒品罪，並經
    追訴、處罰，揆諸前揭說明，其本次犯行即與毒品危害防制
    條例第20條第3 項所稱之「5 年後再犯」有別，是公訴人依
    法追訴，於法並無不合，本院自應依法論科。
三、查海洛因係毒品危害防制條例第2 條第2 項第1 款所稱之第
    一級毒品。核被告施用海洛因之行為，係犯毒品危害防制條
    例第10條第1 項之施用第一級毒品罪，被告持有海洛因進而
    施用，其持有海洛因之低度行為應為施用海洛因之高度行為
    所吸收，不另論罪。又被告有事實欄所述犯罪科刑執行情形
    ，有臺灣高等法院被告前案紀錄表附卷可參，其於前案有期
    徒刑執行完畢後，5 年以內故意再犯本件有期徒刑以上之罪
    ，應依刑法第47條第1 項之規定論以累犯，並加重其刑。再
    按，毒品危害防制條例認施用毒品者具「病患性犯人」之特
    質，除降低施用毒品罪之法定刑外，並採以觀察、勒戒方式
    戒除其身癮及以強制戒治方式戒除其心癮之措施，足認僅對
    於施用毒品之犯人科以重刑，並不能使其戒除毒癮。另參諸
    世界各國之醫療經驗及醫學界之共識，咸認施用毒品成癮者
    ，其心癮甚難戒除，絕難戒絕斷癮，致其再犯率均偏高（以
    新加坡為例，其執行強制戒治後再犯比例高達百分之72至75
    ）。因此施用毒品者無法戒絕毒癮，一再施用，本為施用毒
    品者之特性，再犯施用毒品罪，量刑不宜過重，且新修正刑
    法已採一罪一罰，對於施用毒品者，每次施用毒品之犯行，
    均分別處罰，已足制裁被告各次施用毒品之犯行。本案被告
    雖於94年間，因連續施用第一級毒品案件，經本院以95年度
    訴字第191 號判決判處有期徒刑1 年確定；復於95年6 月間
    ，再因施用第一級毒品案件，經本院以95年度訴字第900 號
    判決判處有期徒刑1 年2 月確定；又於95年8 月間，因施用
    第一級毒品案件，經本院以95年度訴字第1179號判決判處有
    期徒刑1 年2 月，並先後經臺灣高等法院及最高法院分別以
    96年度上訴字第1495號及96年度臺上字第3616號判決駁回上
    訴確定，惟本院依據上揭說明並審酌刑法第57條所列各項情
    狀及被告曾經觀察、勒戒及強制戒治，仍無法戒除毒癮，復
    又觸犯本件犯行，可認被告具有「病患性犯人」之特質，且
    本件被告僅施用毒品1 次，其施用毒品係傷害自身健康，所
    生危害非鉅，兼衡本件被告犯後已坦承犯行之態度，及其智
    識程度、家庭狀況等一切情狀，爰量處如主文所示之刑。
四、扣案之海洛因（毛重0.565 公克，淨重0.165 公克，採樣0.
    0014公克，驗餘淨重0.1636公克），係查獲之第一級毒品，
    不問是否屬於犯人所有，應依毒品危害防制條例第18條第1
    項前段之規定，諭知沒收銷燬。至扣案裝盛上開海洛因所用
    之空包裝袋1 個，具有防止毒品裸露、散逸之功能，與毒品
    無難以析離而無法個別宣告沒收之情事，且屬被告所有，供
    犯本件施用海洛因所用之物，業據被告於偵審中供承明確，
    應依刑法第38條第1 項第2 款、第3 項之規定宣告沒收。
據上論斷，應依刑事訴訟法第273 條之1 第1 項、第299 條第1
項前段，毒品危害防制條例第10條第1 項、第18條第1 項前段，
刑法第11條、第47條第1 項、第38條第1 項第2 款，判決如主文
。
本案經檢察官曾勁元到庭執行職務。
中    華    民    國    98    年    12     月    8    日
                  臺灣士林地方法院刑事第一庭
                          法  官  洪英花
以上正本證明與原本無異。
如不服本判決應於收受判決後10日內向本院提出上訴書狀，並應
應敘述具體理由。其未敘述上訴理由者，應於上訴期間屆滿後20
日內向本院補提理由書(均須按他造當事人之人數附繕本)「切勿
逕送上級法院」。
                          書記官  趙彩彤
中    華    民    國    98    年    12     月    8    日
附錄論罪科刑法條：
毒品危害防制條例第10條第1 項
施用第一級毒品者，處 6 月以上 5 年以下有期徒刑。


司法院資訊處製作；財團法人民間司法改革基金會備份。
